臺灣臺北地方法院刑事判決　　　　　　　99年度易字第3518號
公　訴　人　臺灣臺北地方法院檢察署檢察官
被　　　告　程君壯
選任辯護人　莊明翰律師（法律扶助）
上列被告因恐嚇案件，經檢察官提起公訴（九十九年度偵緝字第
二一二八號），本院判決如下：
    主  文
程君壯以加害生命、身體之事，恐嚇他人致生危害於安全，處有
期徒刑貳月，如易科罰金，以新臺幣壹仟元折算壹日。
被訴傷害部分，公訴不受理。
壹、被訴恐嚇部分：
    事  實
一、程君壯於民國九十九年六月五日中午十二時三十分許，在臺
    北市信義區○○○路四一九巷光復市場內，未經光復市場會
    長陳世峰之同意，即自行取用該市場攤商餐會之餐點，遭陳
    世峰制止，竟心生不滿，先徒手毆打陳世峰（傷害部分撤回
    告訴，另為不受理判決），陳世峰之女婿林智仁聞訊前來，
    程君壯與林智仁發生拉扯衝突，並徒手毆打林智仁（傷害部
    分撤回告訴，另為不受理判決），致陳世峰、林智仁受傷。
    詎程君壯遭其他在場之攤商架開後，仍心有未甘，竟基於恐
    嚇之犯意，旋即至該市場附近拿取豬刀一把返回現場理論，
    陳世峰、林智仁經他人警告後走避，然程君壯仍尋得陳世峰
    ，並持刀要求陳世峰說明林智仁之身分，以此持刀之方式將
    加害陳世峰生命、身體之事通知陳世峰，使陳世峰心生畏懼
    ，致生危害於安全。
二、案經陳世峰訴由臺北市政府警察局信義分局報告臺灣臺北地
    方法院檢察署檢察官偵查起訴。
    理  由
一、按被告以外之人於審判外之言詞或書面陳述，除法律有規定
    者外，不得作為證據，刑事訴訟法第一百五十九條第一項定
    有明文；次按被告以外之人於審判外之陳述，雖不符前四條
    之規定，而經當事人於審判程序同意作為證據，法院審酌該
    言詞陳述或書面陳述作成時之情況，認為適當者，亦得為證
    據；當事人、代理人或辯護人於法院調查證據時，知有第一
    百五十九條第一項不得為證據之情形，而未於言詞辯論終結
    前聲明異議者，視為有前項之同意；同法第一百五十九條之
    五規定甚明。本案認定被告程君壯犯罪事實之證據，其中證
    人即告訴人林智仁於偵查中具結之證詞、臺北市立聯合醫院
    仁愛院區驗傷診斷書二份等證據均屬於傳聞證據，惟因被告
    、辯護人與公訴人均未於言詞辯論終結前對上開傳聞證據聲
    明異議，視為同意上開傳聞證據作為證據，本院審酌該等陳
    述作成之情況，陳述人亦未曾主張非出於任意性或不正取供
    ，足信作成時之情況，應無違法或不當情事，因而認為適當
    ，故依刑事訴訟法第一百五十九條之五規定，該等陳述，具
    備證據能力而得作為證據，合先敘明。
二、訊據被告程君壯矢口否認有何恐嚇犯行，辯稱：其受王銘福
    邀請，於九十九年六月五日中午十二時去光復市場用餐，因
    告訴人陳世峰說其拿很多東西吃，事實上其只有拿幾塊小蛋
    糕及一碗湯，故其與告訴人陳世峰發生口角，告訴人林智仁
    就從後面衝過來壓住其脖子，其用手撥告訴人林智仁，現場
    就有人將渠等拉開，因其不認識告訴人林智仁，也不知道其
    身分，其怕告訴人林智仁再度打其，所以在光復市場豬肉攤
    上右手拿把豬刀放在身後，欲問告訴人林智仁為何打其，告
    訴人陳世峰說告訴人林智仁是伊女婿，其就把豬刀放給王銘
    福云云。經查：
（一）被告於九十九年六月五日中午與告訴人陳世峰發生口角，
      在爭執中，被告與告訴人陳世峰、林智仁發生肢體衝突，
      告訴人陳世峰受有左頰瘀傷之傷害，告訴人林智仁受有右
      頰擦傷、右側頰瘀傷、左頰瘀傷、右側耳後瘀傷、頸部瘀
      傷、右頸瘀傷、右肩瘀傷、上胸壁瘀傷、右上臂（近肘部
      ）瘀傷、擦傷等傷害，被告於遭人拉開後，至光復市場某
      攤位拿豬刀一把，返回現場理論等情，為被告所自承（見
      本院卷第二十三頁反面、第二十四頁），復有證人即告訴
      人陳世峰（見本院卷第六十一、六十二頁）、林智仁（見
      九十九年度偵字第一九五七○號卷第三十二頁）、證人即
      奪刀者王銘福之證述（見本院卷第四十八頁）及臺北市立
      聯合醫院仁愛院區驗傷診斷書二份（見九十九年度偵字第
      一九五七○號卷第十七、十八頁）在卷可佐，首堪認定。
（二）本件之爭執點乃被告持刀返回現場理論有無恐嚇之犯意，
      能否主張正當防衛，茲分述如下：
   1、按刑法第三百零五條之恐嚇乃指將對生命、身體、自由、
      名譽、財產之法益加以不法惡害之意旨通知他人，使人產
      生恐怖之心理狀態，其恐嚇之方法以言詞、文字、舉動為
      之，均無不可（褚劍鴻著，刑法分則釋論下冊，民國八十
      一年十一月增訂版，第一○二七頁參照）。被告與告訴人
      陳世峰、林智仁發生爭執，遭人架開等情，已如前述，而
      被告自承：其遭拉開後，在光復市場之豬肉攤上持豬刀一
      把放在身後返回現場等語（見本院卷第二十三頁反面），
      告訴人陳世峰證稱：伊聽到別人說，會長趕快跑，被告拿
      刀子，伊就叫告訴人林智仁先跑，伊剛要跑，看到被告拿
      刀子追過來，還好有人把被告抓住，後來又有人把被告雙
      手拉走開，被告有要殺伊的樣子等語（見本院卷第六十一
      頁），證人即奪刀者王銘福證稱：被告持刀從渠攤位前走
      過去，渠猜被告是拿刀要去找告訴人陳世峰，被告在廁所
      旁看到告訴人陳世峰，渠就把刀硬搶下來，因為大家在市
      場生活的人都是自己人，不要為了小事吵架，儘量不要出
      事，渠怕被告萬一錯手出事等語（見本院卷第五十一、五
      十二頁），由上可知，告訴人陳世峰、旁觀者王銘福等人
      見被告持豬刀返回，均認為被告持刀欲找告訴人陳世峰，
      且告訴人陳世峰深怕被告對其不利，急於躲避被告，王銘
      福深怕被告一時錯手出事，勇於挺身奪刀，故從客觀情狀
      來判斷，被告持刀找告訴人陳世峰之舉動，業已將對告訴
      人陳世峰生命、身體之法益加以不法惡害之意旨通知告訴
      人陳世峰，而告訴人陳世峰復證稱：其當時心理當然會怕
      等語（見本院卷第六十一頁反面），足認被告之前揭舉動
      業使告訴人陳世峰產生恐怖之心理狀態，而致生危害告訴
      人陳世峰之安全。
   2、按正當防衛必須對於現在不法之侵害始得為之，侵害業已
      過去，即無正當防衛可言。至彼此互毆，又必以一方初無
      傷人之行為，因排除對方不法之侵害而加以還擊，始得以
      正當防衛論。故侵害已過去後之報復行為，與無從分別何
      方為不法侵害之互毆行為，均不得主張防衛權。最高法院
      三十年上字第一○四○號判例意旨可資參照。被告自承：
      告訴人林智仁從後面壓住其脖子，其就用手撥告訴人林智
      仁，現場就有人把渠等拉開等語（見本院卷第二十三頁反
      面），證人即告訴人陳世峰證稱：伊當時很客氣的請被告
      不要來吃市場的東西，但被告就把東西一潑過去，罵臭你
      媽及一些髒話，告訴人林智仁就衝過來，和被告發生拉扯
      ，之後渠等就被人家架開等語（見本院卷第六十一、六十
      二頁），由上可知，告訴人林智仁與被告當時乃彼此互毆
      ，且已被其他在場人士拉開，揆諸前揭判例意旨，告訴人
      林智仁被拉開後，渠對被告之不法侵害業已結束，被告竟
      仍持豬刀返回現場理論，顯非基於防衛之意思，而係基於
      恐嚇之犯意，故被告辯稱其係正當防衛云云，尚難採信。
   3、綜上，被告所辯顯係卸責之詞，不足採信，本案事證明確
      ，被告犯行堪以認定，應依法論科。
三、論罪科刑：
（一）核被告所為，係犯刑法第三百零五條之恐嚇罪。爰審酌被
      告僅因告訴人陳世峰阻止其食用光復市場攤商餐點所引起
      之小糾紛，即在大庭廣眾下持豬刀恐嚇告訴人陳世峰，致
      告訴人陳世峰心生畏懼，行為實屬不該，應予非難，且被
      告自始否認犯行，飾詞狡辯，犯後態度不佳，及犯罪動機
      、目的、智識程度、手段等一切情狀，量處如主文所示之
      刑，並諭知易科罰金折算標準。又公訴人雖具體求刑六月
      ，惟本院認以量處如主文所示之刑為適當，公訴人之求刑
      ，核屬過重，附此敘明。
（二）公訴意旨另認被告持豬刀一把返回現場，並以「給你死」
      等語恐嚇告訴人陳世峰，致告訴人陳世峰心生畏懼等情。
      訊據被告堅決否認其曾向告訴人陳世峰恫稱：「給你死」
      等語，辯稱：其僅向告訴人陳世峰詢問告訴人林智仁之身
      分等語。按告訴人之告訴，係以使被告受刑事訴追為目的
      ，難免故予誇大，是其指訴是否與事實相符，仍應調查其
      他證據以資審認，最高法院九十三年度台上字第六○七七
      號判決意旨可供參照。經查：告訴人陳世峰雖證稱：當時
      被告拿著刀用台語說「給你死」等語，然證人王銘福結證
      稱：被告當時一直問告訴人陳世峰「高高的是誰」，但手
      上還有刀，渠就把刀硬搶下來，渠並未聽到被告說「給你
      死」等語（見本院卷第五十一頁反面），證人王銘福所述
      與被告所辯相符，足認被告當時並未向告訴人陳世峰恫稱
      「給你死」等語。惟公訴意旨認此部分與前揭有罪部分乃
      實質上一罪，爰不另為處理，併此敘明。
貳、被訴傷害部分：
    理  由
一、公訴意旨略以：被告程君壯於民國九十九年六月五日中午十
    二時三十分許，在臺北市信義區○○○路四一九巷光復市場
    內，因未經光復市場會長即告訴人陳世峰之同意，自行取用
    該市場攤商餐會之餐點，遭告訴人陳世峰制止而心生不滿，
    竟基於傷害人之身體之犯意，先徒手毆打告訴人陳世峰，再
    告訴人陳世峰之女婿即告訴人林智仁聞訊前來，被告與之發
    生拉扯衝突，並徒手毆打告訴人林智仁，致告訴人陳世峰受
    有左頰瘀傷之傷害，告訴人林智仁則受有右頰擦傷、右側頰
    瘀傷、左頰瘀傷、右側耳後瘀傷、頸部瘀傷、右頸瘀傷、右
    肩瘀傷、上胸壁瘀傷、右上臂（近肘部）瘀傷、擦傷等傷害
    ，因認被告涉犯刑法第二百七十七條第一項傷害罪嫌等語。
二、按告訴乃論之罪，告訴人於第一審辯論終結前得撤回其告訴
    ，又告訴經撤回者，應諭知不受理之判決，刑事訴訟法第二
    百三十八條第一項、第三百零三條第三款分別定有明文。
三、查本件告訴人陳世峰、林智仁告訴被告傷害案件，起訴書認
    被告係觸犯刑法第二百七十七條第一項之傷害罪嫌，依同法
    第二百八十七條前段之規定，須告訴乃論。茲因告訴人二人
    與被告於一○○年一月十日達成和解，告訴人二人並於同年
    二月二十五日具狀撤回告訴，有調解筆錄一份、刑事撤回告
    訴狀二份在卷足憑（本院卷第三十二、六十九、七十頁參照
    ），依照首開說明，被告被訴傷害部分爰不經言詞辯論，逕
    為諭知不受理之判決。
據上論斷，應依刑事訴訟法第二百九十九條第一項前段、第三百
零三條第三款、第三百零七條，刑法第三百零五條、第四十一條
第一項，刑法施行法第一條之一，判決如主文。
本案經檢察官謝憲杰到庭執行職務
中    華    民    國   100    年    3     月    11    日
                  刑事第九庭    法  官  鄭富城
以上正本證明與原本無異。
如不服本判決應於收受送達後10日內向本院提出上訴書狀，並應
敘述具體理由；其未敘述上訴理由者，應於上訴期間屆滿後20日
內向本院補提理由書（均須按他造當事人之人數附繕）「切勿逕
送上級法院」。
                                書記官  顏淑華
中    華    民    國   100    年    3     月    11    日
附錄法條：
中華民國刑法第305條
（恐嚇危害安全罪）
以加害生命、身體、自由、名譽、財產之事，恐嚇他人致生危害
於安全者，處 2 年以下有期徒刑、拘役或 3 百元以下罰金。